臺灣板橋地方法院刑事判決　　　　　　　94年度訴字第1092號
公　訴　人　臺灣板橋地方法院檢察署檢察官
被　　　告　甲○○
選任辯護人　林正和律師
上列被告因違反槍砲彈藥刀械管制條例案件，經檢察官提起公訴
（94年度偵字第6661號），本院判決如下：
    主  文
甲○○未經許可，持有可發射子彈具有殺傷力之改造手槍，處有
期徒刑參年貳月，併科罰金新臺幣壹萬元，罰金如易服勞役，以
新臺幣玖佰元即銀元佰元折算壹日。扣案之改造手槍壹支（槍
枝管制編號：0000000000，含彈匣壹個）及具殺傷力之土造子彈
貳顆，均沒收。
    事  實
一、甲○○明知具有殺傷力之槍砲及可供槍砲使用之子彈，係槍
    砲彈藥刀械管制條例所列管之槍砲彈藥，非經主管機關許可
    ，不得非法持有，竟因其本人曾遭受不明人士暴力相向，而
    於民國93年10月、11月間向真實姓名、年籍不詳，綽號「曾
    明」之成年男子（以下簡稱「曾明」）表示欲取得槍、彈用
    以防身，嗣「曾明」應被告要求自不詳來源取得以仿FN廠19
    10型半自動手槍製造之金屬玩具手槍換裝金屬槍管改造而成
    具有殺力之改造手槍一枝（槍枝管制編號0000000000，含彈
    匣一個）及具有殺傷力之改造子彈三顆（其中一顆因採樣試
    射鑑定而滅失，尚餘二顆；此外，「曾明」尚併同交付一顆
    不具殺傷力之子彈，惟此部分尚不構成本件犯罪），「曾明
    」並於93年11月間某日，在臺北縣新莊市○○○路11號甲○
    ○租屋處，將上開槍、彈交付甲○○持有，並以甲○○所收
    受之前開槍、彈，抵付「曾明」先前積欠甲○○之債務新台
    幣（下同）4 萬元；嗣甲○○於94年2 月間搬遷至臺北縣板
    橋市○○街337 巷12弄3 號住處時，仍將上揭槍彈移至新居
    藏放，而繼續持有前開具殺傷力之改造手槍一枝（含彈匣一
    個）及改造子彈三顆。嗣經警於94年4 月14日下午3 時許，
    持搜索票在甲○○上開台北縣板橋市○○街337 巷12弄3 號
    之住處內，查扣前開具殺傷力之改造手槍一枝（含彈匣一個
    ）、具殺傷力之改造子彈三顆（另有不具殺傷力之改造子彈
    一顆），始查悉上情。
二、案經臺北市政府警察局少年警察隊報請臺灣板橋地方法院檢
    察署檢察官偵查起訴。
    理  由
一、本院認定被告犯罪事實所憑之證據及理由：
    訊據被告甲○○對於上開犯罪事實全部坦白承認，並有以仿
    FN廠1910型半自動手槍製造之金屬玩具手槍換裝土造金屬槍
    管改造而成具殺傷力之改造手槍一支（槍枝管制編號：0000
    000000號，含彈匣一個）及具殺傷力之土造子彈三顆（其中
    一顆業經採樣試射擊發，剩餘二顆）扣案足資佐證；且扣案
    之上開改造手槍一支、土造子彈三顆經送鑑定，鑑定結果認
    上開手槍一支係由仿FN廠1910型半自動手槍製造之金屬玩具
    手槍，更換土造金屬槍管改造而成之改造手槍，機械性能良
    好，可擊發適用之子彈，認具殺傷力；上開土造子彈三顆，
    均係具直徑約7.8MM 土造金屬彈頭之土造子彈，採樣一顆試
    射，可擊發，認均具殺傷力，此有內政部警政署刑事警察局
    94 年4月27日刑鑑字第0940059000號槍彈鑑定書一份附卷可
    稽（見偵查卷第93-96 頁），自足認被告前開自白應與事實
    相符，堪予採信。本件事證明確，被告犯行堪予認定。
二、論罪部分：
    (一)查上開扣案改造手槍一支為槍砲彈藥刀械管制條例第4 條
      第1 項第1 款所定之其他可發射金屬或子彈具有殺傷力之
      槍枝，被告甲○○未經許可無故持有該改造手槍一枝（含
      彈匣一個）及具殺傷力之土造子彈三顆，核其所為係犯同
      條例第8 條第4 項無故持有可發射金屬或子彈具有殺傷力
      之改造手槍罪，及同條例第12條第4 項之未經許可持有子
      彈罪。被告以一持有行為同時持有上開槍、彈，為想像競
      合犯，應從一重之未經許可持有可發射金屬或子彈具有殺
      傷力之改造手槍罪論處。
    (二)公訴人雖於審理期日更正其起訴法條為修正後之槍砲彈藥
      刀械管制條例第8 條第4 項之無故「寄藏」可發射金屬或
      子彈具有殺傷力之改造手槍罪與同條例第12條第4 項之未
      經許可寄藏子彈罪（按原起訴書記載被告係犯修正前槍砲
      彈藥刀械管制條例第11條第4 項未經許可持有具殺傷力之
      槍砲罪與同條例12條第4 項持有子彈罪；嗣經公訴檢察官
      於本院審理期日當庭更正被告所犯法條為修正後之槍砲彈
      藥刀械管制條例第8 條第4 項、第12條第4 項等之未經許
      可寄藏具殺傷力之槍彈罪，見本院卷第86頁）。惟按，「
      寄藏」與「持有」，均係將物置於自己實力支配之下，僅
      「寄藏」必先有他人之持有行為，而後始為之受寄代藏而
      已，故寄藏之受人委託代為保管，其保管之本身，亦屬持
      有，不過，此之持有係受寄之當然結果（最高法院74年台
      上字第3400號判例參照）。是所謂「寄藏」，必以受寄人
      有為委託人代為保管之意思者，始足當之。然查，本件被
      告甲○○於偵查及本院訊問時雖曾供稱：「曾明」先前有
      向其本人借8 千元；又曾借用其本人的車子去開，把車子
      弄壞，致其本人支出修車費用3 萬多元，所以「曾明」總
      共欠其本人約4 萬元；後來「曾明」拿前揭扣案槍、彈給
      其本人的時候，跟其本人說就拿槍、彈抵這些錢，叫其本
      人不要再煩他要錢；「曾明」並說等以後他有錢的時候，
      他會再向其本人將槍彈買回去等語（見偵查卷第107 頁、
      本院卷第24頁）。是依被告前揭所供，被告係自「曾明」
      處取得前揭扣案之槍彈後，約定「曾明」日後有錢可以買
      回，堪認被告並無為「曾明」代為保管前揭槍彈之意思，
      是核被告所為尚非屬「寄藏」槍彈之行為。從而，本件被
      告所為應係犯前開條例第8 條第4 項、第12條第4 項之無
      故「持有」可發射金屬或子彈具有殺傷力之改造手槍罪及
      無故「持有」具殺傷力之子彈罪無誤；公訴意旨認被告所
      為係犯同條項之無故「寄藏」具殺傷力之改造手槍、子彈
      罪云云，容有誤會。惟不論無故「持有」或「寄藏」具殺
      傷力之改造手槍、子彈，均屬前開條例第8 條第4 項、第
      12 條 第4 項之罪，尚不生變更起訴法條之問題，併此敘
      明。
    (三)末查，槍砲彈藥刀械管制條例於94年1 月26日修正公布，
      就未經許可持有同條例第4 條第1 項第1 款所稱其他可發
      射金屬或子彈具有殺傷力之各式槍砲之行為，新法係改列
      於第8 條第4 項，其法定刑為三年以上十年以下有期徒刑
      ；而依修正前規定，則係列於同條例第11條第4 項，其法
      定刑為一年以上七年以下有期徒刑，依新舊法比較結果，
      固以舊法有利於被告。惟按，持有槍砲為長時間之繼續，
      乃行為之繼續而非狀態之繼續，故如未受允准，持有軍用
      槍砲而無正當理由之行為持續長時間，於終止持有前，均
      在其犯罪行為實施中。其間法律縱有變更，其行為既繼續
      實施至新法施行以後，即與犯罪後法律有變更之情形不同
      ，不生新舊法比較適用之問題，最高法院75年台上字第33
      70號著有判例，可資參照。查本件被告甲○○持有前揭扣
      案槍枝之時間，係自前開條例修正前之93年11月間某日起
      ，繼續至同條例修正後之94年4 月14日止，揆諸前揭判例
      意旨，本案被告持有槍枝之行為既已繼續至上開條例修正
      後，自應適用修正後之新法，不生新舊法比較之問題。辯
      護意旨略以：依刑法法益保護之觀點，被告持有槍技之行
      為，並不因持有時間之長短，而增加法益之侵害，是依比
      例原則應適用舊法處斷云云，於法無據，亦與現行最高法
      院判例相扞挌，應無可採，附此說明。
三、量刑部分：
    (一)爰審酌槍、彈屬高度危險之物品，非經主管機關許可不得
      非法持有，擅自持有槍、彈之行為，對他人生命、身體安
      全及整體社會治安極易產生嚴重危害，被告無故取得槍、
      彈而持有，其犯罪情節及所生危害顯然不輕；惟考量被告
      除曾因施用毒品送觀察、勒戒一次外，別無其他犯罪前科
      ，此有卷附臺灣高等法院被告前案紀錄表一份可證，素行
      尚非重惡，且其犯後已知坦承犯行，態度良好，現有正常
      工作；且亦無其他事證可資證明被告曾持上開槍、彈供作
      其他非法用途等一切情狀，量處如主文所示之刑，並就併
      科罰金部分諭知易服勞役之折算標準，以示儆懲。
    (二)至公訴意旨認被告否認犯罪，態度不佳，請求予以從重量
      刑一節。經查，本件被告甲○○自被查獲時起，於警詢、
      偵查及本院審理中始終自白所有犯行，其所為抗辯僅係就
      其本人取得槍彈之情狀及動機等有關「量刑」事項請求調
      查而已，並非否認其本人有犯本件犯罪之主觀犯意。是公
      訴意旨認被告甲○○否認犯行，因而求予從重量刑，應屬
      誤會，併此敘明。
    (三)辯護意旨另以：本件被告甲○○向「曾明」表示欲取得槍
      彈，僅係玩笑之語，並非真的要取得槍彈；詎「曾明」竟
      當真而自他處取得槍彈，「曾明」欲交付槍彈予被告時，
      被告曾向「曾明」表示其本人只是開玩笑，不是真的要拿
      槍彈，但因「曾明」為一幫派份子，「曾明」表示既然被
      告跟他說要槍，他也為被告找到槍彈，被告就非收下不可
      ；是被告於取得上開槍、彈之時，顯係處於意思非完全自
      由之狀態；又被告取得上開槍彈後，害怕家人得知，一直
      藏放家中隱密處，從未攜行犯案，可見本件被告犯罪情狀
      顯有可憫恕之處，應依刑法第59條之規定酌減其刑云云。
      然查，被告前揭辯解無非以證人乙○○之證詞為其論據，
      惟證人乙○○於本院審理中，就「曾明」交付前揭槍、彈
      予被告時，其本人是否在場見聞一事，始則證稱：「曾明
      」真正拿槍枝給被告那天，其本人不在現場；是被告跟其
      本人說被告要向「曾明」拿槍之事，其本人只知道被告有
      向「曾明」要槍，被告跟「曾明」拿槍或要槍時，其本人
      均不在現場；其本人和「曾明」及被告曾經三個人一起聊
      天，但沒有聊到槍的事情云云（見本院卷第79、81、82頁
      ）；嗣證人乙○○於同次庭訊又改稱：「曾明」拿槍給被
      告、被告向「曾明」拿槍、被告向「曾明」表示不要這把
      槍時，其本人均在現場；其本人看到扣案這把槍時，是「
      曾明」拿給被告，「曾明」對被告說，你不是說被人家打
      ，你跟我說要把槍，現在又不要了，是怎樣？被告沒有回
      話，就把槍收下了；因為「曾明」不是正常人，其本人會
      恐懼，所以之前才會說不一樣的話云云（見本院卷第83、
      84頁）。是核證人乙○○前開於本院94年9 月6 日審理期
      日所為證言前後完全矛盾，其憑信性自有可疑。況且被告
      自93年11月間自「曾明」處收受前開槍彈而持有之後，縱
      因懼怕「曾明」為幫派分子而不敢出面檢舉，亦得將前開
      槍彈丟棄或毀壞，以免危害社會治安，被告捨此不為，竟
      於94年2 月間搬家時仍將上開槍彈攜往新家藏放，核其所
      為尚難認有何情堪憫恕之處，辯護意旨請求依刑法第59條
      之規定酌減被告之刑期，尚非可採，附此說明。
四、沒收部分：
    扣案之仿FN廠1910型半自動手槍製造之金屬玩具手槍換裝土
    造金屬槍管改造而成之改造手槍一支（槍枝管制編號：0000
    000000號，含彈匣一個）；及具殺傷力之土造子彈二顆（原
    扣案具殺傷力之子彈三顆，其中一顆業經採樣試射擊發而滅
    失，餘二顆均認具有殺傷力），均屬違禁物，均應依刑法第
    38條第1 項第1 款之規定宣告沒收。
五、併予敘明部分：
    本件起訴書「犯罪事實」欄固另記載：被告甲○○於94年1
    月間，於其前開租屋處受年籍不詳綽號「凱子」之成年男子
    委託，而將不具殺傷力之半成品改造子彈32顆寄藏於該租屋
    處；嗣被告於94年2 月間搬至臺北縣板橋市○○街337 巷12
    弄3 號住處，並於該處繼續寄藏半成品改造子彈32顆云云。
    惟於該起訴書「證據並所犯法條」欄第三項復記載：「至報
    告意旨認被告寄藏之半成品改造子彈32顆同涉有槍砲彈藥刀
    械管制條例第12條第4 項未經許可寄藏子彈罪嫌云云，惟查
    ，該32顆半成品改造子彈經鑑定後，認不具殺傷力，有前揭
    鑑定書在卷可參，是被告寄藏該32顆改造子彈部份，尚難遽
    以未經許可寄藏子彈之罪責相繩，惟此部分如成立犯罪，因
    與前揭起訴之部分，有想像競合犯之裁判上一罪關係，應為
    起訴效力之所及，爰不另為不起訴處分，併予敘明。」等語
    ，是依前開起訴書通篇意旨以觀，本件被告寄藏上開不具殺
    傷力之改造子彈32顆部分，應不在本件起訴犯罪事實之列，
    上開起訴書「犯罪事實」欄關於被告寄藏32顆不具殺傷力之
    改造子彈部份之記載，應屬贅載，經核亦與被告前開持有槍
    彈之論罪科刑部分不生裁判上一罪之關係，本院自無庸併以
    審理，附此敘明。
據上論斷，應依刑事訴訟法第299 條第1 項前段，槍砲彈藥刀械
管制條例第8 條第4 項、第12條第4 項，刑法第11條前段、第55
條、第42條第2 項、第38條第1 項第1 款，罰金罰鍰提高標準條
例第2 條，現行法規所定貨幣單位折算新台幣條例第2 條，判決
如主文。
本案經檢察官林俊儀到庭執行職務。
中　　華　　民　　國　　94　　年　　9 　　月　　29　　日
                  刑事第五庭審判長法  官  陳坤地
                                  法　官  李麗珠
                                  法  官  許映鈞
以上正本證明與原本無異。
如不服本判決，應於送達後10日內向本院提出上訴狀（須附繕本
）。
                                  書記官　呂苗澂
中　　華　　民　　國　　94　　年　　9 　　月　　29　　日
附錄本案論罪科刑法條全文：
槍砲彈藥刀械管制條例第8條
未經許可，製造、販賣或運輸鋼筆槍、瓦斯槍、麻醉槍、獵槍、
空氣槍或第4 條第1 項第1 款所定其他可發射金屬或子彈具有殺
傷力之各式槍砲者，處無期徒刑或5 年以上有期徒刑，併科新臺
幣1千萬元以下罰金。
未經許可，轉讓、出租或出借前項所列槍枝者，處 5 年以上有期
徒刑，併科新臺幣 1 千萬元以下罰金。
意圖供自己或他人犯罪之用，而犯前二項之罪者，處無期徒刑或
7年以上有期徒刑，併科新臺幣 1 千萬元以下罰金。
未經許可，持有、寄藏或意圖販賣而陳列第 1 項所列槍枝者，處
3年以上10 年以下有期徒刑，併科新臺幣 700 萬元以下罰金。
第 1 項至第 3 項之未遂犯罰之。
槍砲彈藥刀械管制條例第12條
未經許可，製造、販賣或運輸子彈者，處 1 年以上 7 年以下有
期徒刑，併科新台幣 500 萬元以下罰金。
未經許可，轉讓、出租或出借子彈者，處 6 月以上 5 年以下有
期徒刑，併科新台幣 300 萬元以下罰金。
意圖供自己或他人犯罪之用，而犯前二項之罪者，處 3 年以上
10 年以下有期徒刑，併科新台幣 700 萬元以下罰金。
未經許可，持有、寄藏或意圖販賣而陳列子彈者，處 5 年以下有
期徒刑，併科新台幣 300 萬元以下罰金。
第 1 項至第 3 項之未遂犯罰之。
